臺灣高等法院臺南分院民事判決
111年度上字第74號
上  訴  人  劉榮慧  
被上訴  人  陳意昇  
追加被  告  陳柏亨  

兼上一  人
訴訟代理人  曾春菊  
上列當事人間請求損害賠償等事件，上訴人對於民國110年12月1
4日臺灣臺南地方法院110年度訴字第1711號第一審判決提起上訴
，並為訴之追加，本院於111年8月24日言詞辯論終結，判決如下
：
    主  文
上訴及追加之訴均駁回。
第二審（含追加之訴）訴訟費用由上訴人負擔。
    事實及理由
一、按第二審訴之變更或追加，非經他造同意不得為之，民事訴
    訟法第446條第1項前段定有明文。本件上訴人於原審起訴時
    原僅列被上訴人陳意昇（下稱陳意昇）為被告，聲明請求：
    ㈠陳意昇應停止在臺南市○區○○街0段000巷0號之0製造噪音並
    立書約為憑；㈡陳意昇應給付上訴人新臺幣（下同）30萬元
    （見原審南簡字卷第99頁）。嗣上訴本院後，另追加曾春菊
    （即陳意昇之妻）、陳柏亨（即陳意昇與曾春菊之子）為被
    告，並更正上開聲明為：㈠陳意昇、曾春菊、陳柏亨（下合
    稱陳意昇等3人）在位於臺南市○區○○街0段000巷0號之0房屋
    內之滾筒洗脫烘洗衣機（下簡稱洗衣機）之噪音，不要再侵
    入上訴人位於臺南市○區○○街0段000巷0○0號之地址；㈡陳意
    昇等3人應連帶給付上訴人30萬元，及陳意昇自起訴狀繕本
    送達陳意昇之翌日（即民國110年9月6日）起、曾春菊自追
    加訴之聲明狀繕本送達曾春菊之翌日（即111年4月13日）起
    、陳柏亨自111年5月11日起，均至清償日止，按週年利率5%
    計算之利息（見本院卷第165-166、235-239頁），此業經陳
    意昇等3人陳明同意在卷（見本院卷第235、239、403頁），
    核與上開規定相符，自應予准許。
二、上訴人主張：上訴人居住於門牌臺南市○區○○街0段000巷0號
    之0房屋（下稱上訴人住家），陳意昇等3人皆居住於臺南市
    ○區○○街0段000巷0號之0房屋（下稱陳意昇等3人住家)，兩
    造住家間相隔1條防火巷。曾春菊及陳柏亨自110年起，另陳
    意昇自111年5月間起，在陳意昇等3人住家使用洗衣機，持
    續製造噪音至深夜，侵害上訴人居住安寧且情節嚴重，上訴
    人自得依民法第793條、第184條第1項前段、第18條第1項規
    定（上開請求權為擇一關係），請求陳意昇等3人在其住家
    內之洗衣機噪音，不要再侵入上訴人住家。又陳意昇等3人
    製造噪音，使上訴人長期受有精神壓力，除影響睡眠外，且
    須就醫服藥、裝設隔音窗等，而受有下列之損害：⒈醫療費
    用1,930元；⒉隔音窗及施工相關費用23,064元；⒊為降低噪
    音對身心靈影響必要支出（為解決噪音所花費的各種時間和
    犧牲的機會成本）122,640元；⒋精神慰撫金152,366元，以
    上合計共30萬元。亦得依民法第184條第1項前段、第185條
    第1項、第195條第1項規定，請求陳意昇等3人連帶給付30萬
    元及法定利息。原判決駁回上訴人上開請求，實有未當，爰
    依法提起上訴，並上訴聲明：㈠原判決廢棄；㈡陳意昇等3人
    在位於陳意昇等3人住家內之洗衣機之噪音，不要再侵入上
    訴人住家；㈡陳意昇等3人應連帶給付上訴人30萬元，及陳意
    昇自110年9月6日起、曾春菊自111年4月13日起、陳柏亨自1
    11年5月11日起，均至清償日止，按週年利率5%計算之利息
    。
三、陳意昇等3人則辯以：陳意昇等3人在住家正常洗衣，1星期
    洗衣約2至3次，每次約2至3小時，洗衣時間不可能連續達8
    至9小時之久，亦無深夜洗衣等情。況該洗衣機為有廠牌者
    ，出廠前即已通過國家噪音測試合格。上訴人所提光碟為其
    自己所錄製，內容有部分為裝潢施工、機器、飆車、音樂等
    聲響。且上訴人以手機測量，音量可由其自行調整大小，並
    不準確，陳意昇等3人否認有製造噪音之情事。上訴人多次
    報警檢舉噪音、向臺南市政府環境保護局（下稱臺南市環保
    局）及里長陳情，然均查無其事，街坊鄰居也無人反應有噪
    音問題，陳意昇等3人並無侵害上訴人之居住安寧。至上訴
    人之就診及向醫師陳述之意見，非陳意昇等3人所得過問，
    否認係陳意昇等3人製造噪音所造成。又上訴人自行裝設鋁
    門窗，與陳意昇等3人亦無關聯，上訴人之請求，自屬無據
    。原審駁回上訴人之請求，並無不當等語。並答辯聲明：上
    訴及追加之訴均駁回。
四、本件經整理兩造不爭執事項，及依民事訴訟法第463條準用
    同法第270條之1第1項第3款規定整理並協議簡化兩造爭點如
    下：
  ㈠不爭執事項：　
  ⒈上訴人居住於門牌臺南市○區○○街0段000巷0號之0房屋即上訴
    人住家（此住家房地為訴外人即上訴人之母陳錦冰所有），
    陳意昇等3人皆居住於臺南市○區○○街0段000巷0號之0房屋即
    陳意昇等3人住家（此住家房地為陳意昇所有)。兩造住家間
    相隔1條防火巷，陳意昇等3人住家後陽台面對上訴人住家臥
    室，陳意昇等3人住家後陽台有擺放洗衣機1臺。
  ⒉上訴人曾向臺南市環保局陳情，陳意昇等3人住家製造噪音，
    經臺南市環保局南區小隊於下列日期前往稽查並做成紀錄：
編號 案件來源 鄉鎮別 案件編號 受理日期（受理單位） 結案期限 污染者地址 陳情備註 稽查人員 污染項目 處理日期（處理單位） 處理情形 處理備註 1 電話_全國公害陳情專線0000-000000 臺南市南區 00000000_000 110年1月14日晚上10 ：05（ 臺南市 ） 110年1月25日中午12：00 ○○街0段000巷0-0號 機器噪音，要會同晚上10：52陳情人再次致電，請稽查員與其聯繫 南區小隊 噪音_固定動力 110年1月15日 凌晨0 ：45（ 臺南市 ）  不告發_ 勸導改善 1.本案執行民眾反映噪音案件稽查。 2.本案於110年1月15日凌晨0：45前往稽查 　，會同陳情人於所陳地點未聽有所陳噪音 　，據陳情人表示噪音源已消失，仍依陳情人要求前往該住戶留勸導單，請其自行檢修家中電器，以免產生噪音影響他人。 2 電話_機關自設公害陳情專線 臺南市南區 00000000_000 110年2月16日中午11 ：19（ 臺南市 ） 110年2月24日中午12：00 ○○街0段000巷0-0號 常於早上9點-晚上6點有機械噪音，有向警察反應，其回覆為洗衣機聲音，請連絡 南區小隊 噪音_固定動力 110年2月16日 上午11 ：45（ 臺南市 ） 不告發_查無污染或其他違規情形或改善完成 1.本案於110年2月16日上午11：45到場稽查。 2.經查案址為一般住家，現場無噪音情事。據陳情人表示該戶使用洗衣機時產生噪音情事，惟其噪音非噪音管制法管制對象。 3.已請其向權責單位警察局反映。 3 電話_縣市政府專線(含1999專線） 臺南市南區 00000000_000 110年2月16日下午2: 09（臺南市） 110年2月24日中午12：00 ○○街0段000巷0-0號 臺南市政府線上即時服務系統A-TB-0000-00000地點：○區○○街0段000巷0之0號民眾反映該處洗衣機聲音過大妨害安寧，建請查處。下午2：15環保局盧先生：稽查隊告知噪管法無管制洗衣機噪音，請改報員警 南區小隊 噪音_固定動力 110年2月16日 上午11 ：45（ 臺南市 ） 不告發_查無污染或其他違規情形或改善完成 1.本案於110年2月16日上午11：45到場稽查。 2.經查案址為一般住家，現場無噪音情事。據陳情人表示該戶使用洗衣機時產生噪音情事，惟其噪音非噪音管制法管制對象。 3.已請其向權責單位警察局反映。 
  ⒊兩造對原審110年11月30日言詞辯論期日之勘驗筆錄(原審訴
    字卷第24-37頁)均無意見。
  ⒋被上訴人向臺灣臺南地方檢察署（下稱臺南地檢）以上訴人
    涉犯誣告及強制罪嫌提出刑事告訴，經臺南地檢以110年度
    偵字第23542號為不起訴處分。
  ⒌依臺南市政府106年3月14日府環空字第0000000000號公告事
    項第1至5點記載：「臺南市各類噪音管制區内，非屬工廠
    （場）、娛樂場所、營業場所及營建工程等場所或工程範圍
    内，所使用之下列設施所發出之聲音，不得超過噪音管制標
    準第8條規定。⑴冷卻水塔。⑵發電機。⑶空調（通風）系統。
    ⑷冷氣機。⑸抽（排）風機。⑹抽水馬達。⑺冷凍(冷藏)櫃。⑻
    變壓器。違反前項管制標準者，依噪音管制法第24條第2項
    規定限期改善，改善期限不得超過10日。臺南市各類噪音
    管制區内之裝修工程所發出之聲音，依噪音管制標準第8條
    規定，其噪音管制標準值準用同標準第6條之規定。違反前
    項管制標準者，依噪音管制法第24條第2項規定限期改善，
    改善期限不得超過4日。違反第1項、第3項管制項目之管制
    標準，逾期仍未符合噪音管制標準者，依噪音管制法第24條
    第1項規定，除處新臺幣3千元以上3萬元以下罰鍰外，得按
    次或按日連續處罰，或令其停工、停業或停止使用，至符合
    噪音管制標準為止。」。
  ⒍上訴人為大學畢業，從事銀行行員，年收入約00-00萬元，10
    7年度薪資所得、利息所得合計000,000元，108年度薪資所
    得、其他所得、股利憑單、利息所得合計000,000元，109年
    度薪資所得、獎金給予、利息所得、其他所得、股利憑單、
    財產交易所得合計000,000元，110年度薪資所得、其他所得
    、利息所得、股利憑單合計000,000元，名下有投資0筆，財
    產總額共00,000元；陳意昇為五專畢業、目前無業，無收入
    ，107年度租賃為00,000元，108年度股利憑單、租賃合計00
    ,000元，109年度股利憑單、租賃得合計00,000元，110年度
    股利憑單為00,000元，名下有房屋0筆、土地0筆，投資0筆
    ，財產總額共0,000,000元。曾春菊為高職畢業，目前無業
    ，無收入，107年度營利所得、其他所得合計00,000元，108
    年度營利所得為00,000元，109年度其他所得、營利所得合
    計00,000元，110年度股利憑單、營利所得、其他所得合計0
    0,000元，名下有汽車0筆，財產總額共0元。陳柏亨為大學
    畢業，目前無業，無收入，107至110年度所得均為0元，名
    下無財產。
　㈡爭執事項：　
  ⒈上訴人依民法第793條、第184條第1項前段、第18條第1項規
    定，擇一請求禁止陳意昇等3人在陳意昇等3人住家內之洗衣
    機之噪音，不要再侵入上訴人住家，有無理由？
  ⒉上訴人依民法第184條第1項前段、第185條第1項、第195條第
    1項規定，請求陳意昇等3人連帶給付下列項目及金額，有無
    理由？
  ⑴醫療費用1,930元。
  ⑵隔音窗及施工相關費用23,064元。
  ⑶為降低噪音對身心靈影響必要支出（為解決噪音所花費的各
    種時間和犧牲的機會成本）122,640元。
  ⑷精神慰撫金152,366元。 
五、本院得心證之理由：
  ㈠按當事人主張有利於己之事實者，就其事實有舉證之責任，
    民事訴訟法第277條前段定有明文。民事訴訟如係由原告主
    張權利者，應先由原告負舉證之責，若原告先不能舉證，以
    證實自己主張之事實為真實，則被告就其抗辯事實即令不能
    舉證，或其所舉證據尚有疵累，亦應駁回原告之請求。又依
    民法第184條第1項前段規定，侵權行為之成立，須行為人因
    故意過失不法侵害他人權利，亦即行為人須具備歸責性、違
    法性，並不法行為與損害間有因果關係，始能成立，且主張
    侵權行為損害賠償請求權之人，對於侵權行為之成立要件應
    負舉證責任。本件上訴人主張陳意昇等3人在其等住家使用
    洗衣機，持續製造噪音至深夜，侵害上訴人之居住安寧及身
    體健康，且情節重大等情，既為陳意昇等3人所否認，自應
    由上訴人就其主張之事實，負舉證之責。
  ㈡次按土地所有人於他人之土地、建築物或其他工作物有瓦斯
    、蒸氣、臭氣、煙氣、熱氣、灰屑、喧囂、振動及其他與此
    相類者侵入時，固請求得禁止之，民法第793條前段定有明
    文，且依同法第800條之1規定，此項規定於建築物利用人準
    用之。但其侵入輕微，或按土地形狀、地方習慣，認為相當
    者，不在此限，同法第793條但書復規定甚明。又於他人居
    住區域發出超越一般人社會生活所能容忍之噪音，應屬不法
    侵害他人居住安寧之人格利益，如其情節重大，被害人固非
    不得依民法第195條第1項規定請求賠償相當之金額（最高法
    院92年度台上字第164號號判決意旨參照）。惟關於「噪音
    」之認定，應以是否超越「一般人社會生活所能容忍」之客
    觀標準決定，非單憑當事人主觀喜惡或感受為據；且居住安
    寧之人格利益，與從事一般合理居家社會活動之自由，均屬
    經營平穩安全生活應有之權利，應同受憲法第22條所保障，
    二者如發生衝突，不能僅以何者之保護應優於另一者為由，
    而應儘可能兼顧二者，期使二者之保護能取得合理平衡，是
    於相鄰之建築物間，倘建築物所有人或利用人因居家活動產
    生聲響或震動及其他與此相類之聲響侵入時，如其侵入輕微
    ，情節非屬重大，或按建築物之環境、地方習慣，認為相當
    ，或未超越一般人社會生活所能容忍者，即不得請求禁止，
    或謂有不法侵害居住安寧之情事而得依侵權行為法則請求賠
    償。
　㈢經查：
　⒈兩造住家間相隔1條防火巷，陳意昇等3人住家後陽台面對上
    訴人住家臥室，陳意昇等3人住家後陽台有擺放洗衣機1臺，
    為兩造所不爭執（見不爭執事項⒈），堪信為真實。
  ⒉上訴人主張陳意昇等3人住家之洗衣機日夜發出間歇或繼續性
    之高低頻噪音，雖提出手機APP分貝測試截圖、照片、光碟
    等（見原審南司簡調字卷第21頁，南簡字卷第64、87、89、
    91頁；光碟另置於原審南簡字卷第75頁證物袋、第88頁，本
    院卷第55頁及卷末證物袋）為證。經原審110年11月30日言
    詞辯論期日當庭勘驗，並製有勘驗筆錄（見原審訴字卷第24
    -37頁）可稽，兩造對上開勘驗筆錄均無意見（見不爭執事
    項⒊），就勘驗筆錄所載應堪信為真實。依上開光碟雖有錄
    得聲音，但無從辨識音源，且兩造住家均為公寓式建築，鄰
    近尚有其他住戶，中間相隔1條防火巷，此有上訴人提出之
    街景黑白地圖可佐（見原審南簡字卷第89頁），尚無法僅憑
    上訴人提出之光碟即認定音源，係來自於陳意昇等3人住家
    洗衣機運轉所產生。原審復依上訴人聲請，當庭勘驗上訴人
    手機錄製檔案結果：「檔案名稱IMG_0000-00000000-伴有裝
    潢聲對比.MOV（長度52秒）：有聽到恩恩的聲音」、「檔案
    名稱IMG_0000-00000000-錄到機器聲轉小.MOV（長度31秒）
    ：有聽到嗡嗡的聲音」、「檔案名稱IMG_7149-10月9號-兩
    造洗衣機對比.MOV（長度32秒）：畫面中有1臺粉紅色洗衣
    機運轉中（上訴人稱這是上訴人住家之洗衣機），有嗡嗡的
    聲音，接下來畫面朝向陳意昇等3人住家陽台，但看不到陳
    意昇等3人住家之洗衣機，從檔案中可以聽到嗡嗡的聲音、
    鳥叫聲及恩恩的聲音」、「檔案名稱IMG_7149-10月9號-臥
    室錄到的聲音.MOV（長度38秒）：畫面朝向陳意昇等3人住
    家陽台，但看不到陳意昇等3人住家之洗衣機，從檔案中可
    以聽到嗡嗡的聲音、鳥叫聲及恩恩的聲音」（見原審訴字卷
    第34-36頁)，上開勘驗結果，雖可聽見不固定頻率之嗡嗡聲
    、恩恩聲等，但並未有分貝數值測定。復參諸依噪音管制法
    第9條第2項授權訂定之噪音管制標準，對於噪音測量儀器、
    測量高度、噪音計上動特性之選擇、背景音量之修正、測量
    地點及與建築物牆面線之距離、噪音發生源操作條件、評定
    方法等項目均有細部規定，上訴人既未提出客觀檢測聲音之
    實際分貝數據，及未證明該音源確係來自於陳意昇等3人住
    家洗衣機運轉時所產生，則上訴人主張之聲音是否已達一般
    人在社會生活中無法忍受之程度，實欠缺具體數據之衡量基
    準而難以認定。況錄音裝置收錄之聲音，於播放時，如調整
    播放音量控制鈕後，所得之音量即隨之改變，原聲音音量大
    小恐有失真之情形，故無法以播放光碟、手機檔案判斷現場
    實際聲響之音量高低究竟為何。是以，上訴人雖提出上開證
    物為證，然尚無法憑此率予認定陳意昇等3人有製造在客觀
    上超過一般人在社會生活中無法忍受且不法侵害他人居住安
    寧之「噪音」。
  ⒊又上訴人曾向臺南市環保局陳情，陳意昇等3人住家製造噪音
    ，經臺南市環保局南區小隊派員於110年1月15日、110年2月
    16日前往稽查，均未發現陳意昇等3人住家有製造噪音妨害
    居家安寧之情事，此有臺南市環保局110年10月21日環稽字
    第0000000000號函及檢附公害案件稽查工作紀錄（見原審南
    簡字卷第29-33頁）可稽。且經本院依職權函詢臺南市環保
    局提供相關稽查紀錄及管制標準等，經整理如不爭執事項⒉
    及⒌所示，並有該局111年5月24日環稽字第0000000000號函
    及附件（見本院卷第345-349頁）可稽，亦堪信為真實。再
    以上訴人多次向警局報案或向里長陳情，有其提出通話紀錄
    、通話明細報表、撥出明細等（見原審南司簡調字卷第25-3
    4頁，本院卷第117、118、413-417頁）為證。然上訴人就其
    自行整理提出之噪音事件時間軸（見本院卷第223頁）中記
    載：警局表示依社會秩序維護法（下稱社維法）規定須3戶
    以上人家才能處理，經上訴人張貼告示協尋受害者而未果，
    警局告知因與要件不符，故無法依社維法處理，其後警員表
    示有前往陳意昇等3人住家，現場沒有聽到噪音等語。是依
    臺南市環保局、警局之調查，並無發現陳意昇等3人住家洗
    衣機有製造噪音之情，上訴人亦無法尋得有其他住戶併同提
    出有噪音之意見，則上訴人既未能證明陳意昇等3人住家之
    洗衣機，所產生之聲音客觀上已達通常之人難以忍受之程度
    ，自不能依上訴人之請求予以課責。
  ⒋另上訴人提出噪音管制標準、噪音管制區劃定作業準則、法
    條節錄、臺南市南區噪音管制區圖、網路列印資料、環境噪
    音整理資料、論文節錄、聲音降噪與純化處理過程報告書等
    （見原審南簡字卷第66-71頁；本院卷第15-54、57-58、373
    -374、439-461頁），屬噪音之相關規定或網路、學者、機
    構、上訴人自己就噪音之表述意見，不得以上開資料證明陳
    意昇等3人住家之洗衣機有製造噪音之情，尚無法為上訴人
    有利之證明，在此敘明。
  ⒌衡以通常一般人之日常生活場域，殊不可能全然寧靜無聲，
    無論日夜，在室內、室外，舉凡四周本即充滿各種自然或人
    為之環境聲響，即使在相同位置接收同一音源之聲響，其干
    擾程度亦會因每個人對聲音及振動之主觀感受及聽覺、觸覺
    之敏感程度而有差異，依目前社會發展情形，都會地區人口
    密集，高樓大廈林立，住戶緊鄰而居比比皆是，彼此日常生
    活難免相互影響，上訴人居家安寧之權利及陳意昇等3人於
    其住處得自由從事一般合理之生活起居活動均應同受保障，
    倘喧囂之侵入輕微或依地方習慣認為相當，上訴人仍應於合
    理程度範圍內忍受，不得要求限縮他人社會活動以符合自己
    的需求，始與民法第793條之立法目的無違。上訴人未能證
    明陳意昇等3人住家洗衣機運轉聲響之音量，已達一般人無
    法忍受之噪音程度，難謂陳意昇等3人有製造噪音妨害其居
    家安寧之情事。
  ⒍再上訴人主張陳意昇等3人製造噪音，致上訴人失眠，須就醫
    服藥、裝設隔音窗等，固提出健康存摺、奇美醫療財團法人
    奇美醫院診斷證明書、收據、統一發票、報價單、照片等（
    見原審南司簡調字卷第35-37頁，南簡字卷第73-74頁；本院
    卷第120-122、126-129頁）為證。依奇美醫療財團法人奇美
    醫院診斷證明書雖記載「個案自述因鄰居洗衣機聲音，導致
    心情低落、失眠」等語，然其謂「自述」，係為上訴人就醫
    時表達之感受，並不等同於病因，況適應障礙症之病因甚多
    ，亦有可能出於工作或生活壓力、人際相處等多種因素，尚
    難以此即認上訴人所述之洗衣機聲音為其有憂鬱情緒之適應
    障礙症之直接致病因素。又本件上訴人未能證明陳意昇等3
    人住家洗衣機運轉聲響之音量，已達一般人無法忍受之噪音
    程度，已如前述，上訴人所提上開證據，尚無法證明係因陳
    意昇等3人製造噪音，而影響其身體健康。從而上訴人請求
    陳意昇等3人負連帶損害賠償責任等語，為不足取。
　⒎綜上各節，上訴人主張陳意昇等3人以長期製造噪音聲響之方
    式，不法侵害其居住安寧及身體健康，舉證尚有不足，是其
    依民法第793條、第184條第1項前段、第18條第1項規定，擇
    一請求禁止陳意昇等3人在其等住家內之洗衣機之噪音，不
    要再侵入上訴人住家；暨依民法第184條第1項前段、第185
    條第1項、第195條第1項規定，請求陳意昇等3人連帶給付上
    訴人30萬元，及其法定遲延利息，於法無據，不應准許。
　⒏至上訴人於本院最後言詞辯論期日，聲請本院當庭播放一段
    鬧鐘，以供感受持續性噪音對身心之侵害乙節（見本院卷第
    520、525頁），核與本件之認定無涉，即無調查之必要，在
    此敘明。
六、綜上所述，上訴人依民法第793條、第184條第1項前段、第1
    8條第1項規定，擇一請求陳意昇等3人在位於陳意昇等3人住
    家內之洗衣機之噪音，不要再侵入上訴人住家；暨依民法第
    184條第1項前段、第185條第1項、第195條第1項規定，請求
    陳意昇等3人連帶給付上訴人30萬元，及陳意昇自110年9月6
    日起、曾春菊自111年4月13日起、陳柏亨自111年5月11日起
    ，均至清償日止，按週年利率5%計算之利息，非屬正當，不
    應准許。原審所為上訴人敗訴之判決，並無不合。上訴論旨
    指摘原判決不當，求予廢棄改判，為無理由，應駁回其上訴
    。其追加之訴，亦無理由，應併予駁回。
七、本件事證已臻明確，兩造其餘之攻擊或防禦方法及所用之證
    據，經本院斟酌後，認為均不足以影響本判決之結果，爰不
    逐一論列，附此敘明。
八、據上論結，本件上訴及追加之訴均無理由，依民事訴訟法第
    449條第1項、第78條，判決如主文。
中　　華　　民　　國　　111 　年　　9 　　月　　21　　日
                  民事第一庭    審判長法  官  吳上康

                                      法  官  蔡孟珊

                                      法  官  黃瑪玲
上為正本係照原本作成。
上訴人如不服本判決，應於收受送達後20日內向本院提出上訴書
狀，其未表明上訴理由者，應於提出上訴後20日內向本院補提出
理由書狀（均須按他造當事人之人數附繕本），上訴時應提出委
任律師或具有律師資格之人之委任狀；委任有律師資格者，另應
附具律師資格證書及釋明委任人與受任人有民事訴訟法第466條
之1第1項但書或第2項（詳附註）所定關係之釋明文書影本。如
委任律師提起上訴者，應一併繳納上訴審裁判費。(惟僅就財產
權部分，因未逾新臺幣150萬元，不得單獨上訴)
被上訴人、追加被告均不得上訴。
中　　華　　民　　國　　111 　年　　9 　　月　　21　　日

                                      書記官  蘭鈺婷
【附註】
民事訴訟法第466條之1：
⑴對於第二審判決上訴，上訴人應委任律師為訴訟代理人。但上
  訴人或其法定代理人具有律師資格者，不在此限。
⑵上訴人之配偶、三親等內之血親、二親等內之姻親，或上訴人
  為法人、中央或地方機關時，其所屬專任人員具有律師資格並
  經法院認為適當者，亦得為第三審訴訟代理人。
民事訴訟法第466條之2第1項：
上訴人無資力委任訴訟代理人者，得依訴訟救助之規定，聲請第
三審法院為之選任律師為其訴訟代理人。